【裁判字號】    95,訴,1333
【裁判日期】    950927
【裁判案由】    返還消費借貸款等
【裁判全文】
臺灣板橋地方法院民事判決              95年度訴字第1333號
原      告  台灣中小企業銀行股份有限公司
法定代理人  辛○○
訴訟代理人  庚○○
被      告  樹泰實業有限公司
兼法定代理  己○○
人                      樓之4.
被      告  乙○○
                        樓之4.
            甲○○
被      告  松豪營造股份有限公司
法定代理人  丁○○
被      告  統佑事業有限公司
法定代理人  丙○○
即清算人                2樓
被      告  柏慶達股份有限公司
法定代理人  戊○○
上列當事人間請求返還消費借貸款等事件，經本院於民國95年9
月13日言詞辯論終結，判決如下：
    主  文
被告樹泰實業有限公司、己○○、乙○○、甲○○應連帶給付原
告新臺幣壹佰伍拾萬元，及如附表一編號1 所示之利息、違約金
。
被告樹泰實業有限公司、己○○、乙○○、甲○○應連帶給付原
告新臺幣玖拾參萬柒仟玖零貳元，及如附表一編號2 至編號6 所
示之利息、違約金。
被告松豪營造股份有限公司、被告樹泰實業有限公司應連帶給付
新臺幣參拾參萬壹仟元，及附表二編號1 所示之利息。
被告統佑事業有限公司、被告樹泰實業有限公司應連帶給付新臺
幣伍拾壹萬參仟捌佰元，及附表二編號2 所示之利息。
被告柏慶達股份有限公司、被告樹泰實業有限公司應連帶給付新
臺幣陸拾玖萬貳仟捌佰伍拾元，及附表二編號3 、4 、5 所示之
利息。
上列第二至五項之被告履行本判決所命給付義務時，其餘被告就
其清償範圍內，免除給付義務。惟上列第二至五項之被告清償之
金額已達上列第二項所示之債務金額時，其餘被告免除其給付義
務。
訴訟費用由被告松豪營造股份有限公司、樹泰實業有限公司、己○○、乙○○、甲○○連帶負擔二十五分之二；被告統佑事業有
限公司、樹泰實業有限公司、己○○、乙○○、甲○○連帶負擔
二十五分之三；被告柏慶達股份有限公司、樹泰實業有限公司、
己○○、乙○○、甲○○連帶負擔十分之二；餘由被告樹泰實業
有限公司、己○○、乙○○、甲○○連帶負擔。
本判決於原告以新臺幣捌拾壹萬參仟元供擔保後，得假執行。
原告其餘假執行之聲請駁回。
    事實及理由
一、按當事人得以合意定第一審管轄法院。但以關於由一定法律
    關係而生之訴訟為限。民事訴訟法第24條第1 項定有明文。
    原告與被告樹泰實業有限公司（以下簡稱「樹泰公司」）、
    己○○、乙○○、甲○○業於授信契約書第12條約定合意以
    本院為第一審管轄法院，有授信約定書影本4 件在卷可稽（
    本院卷第9 至12頁）。依民事訴訟法第24條、第20條規定，
    本院自有管轄權，合先敘明。
二、被告統佑事業有限公司（以下簡稱「統佑公司」）經經濟部
    以民國95年4 月3 日經授中字第0953、197330號函核准解散
    登記，有公司變更登記事項卡影本1 件附卷可稽（本院卷第
    53、54頁）。惟被告統佑公司並未向管轄之本院聲報清算，
    經本院於95年8 月4 日查明屬實，有本院民事紀錄科查詢表
    1 紙附卷可稽（本院卷第80頁）依民法第40條第2 項規定，
    被告統佑公司在清算終結前視為存續，仍有當事人能力。
三、被告均未於言詞辯論期日到場，核無民事訴訟法第386 條各
    款所列情形，應依原告之聲請，由其一造辯論而為判決。
四、原告主張：
（一）被告樹泰公司於95年3 月7 日邀同被告己○○、乙○○、
      甲○○等為連帶保證人與原告簽訂借據，借得新台幣（下
      同）1,500,000 元整，借款期間自95年3 月7 日至98年3
      月7 日止，利息按原告行當時之基準利率加年利率4.22%
      計付，計為年利率7.75% ，嗣後應隨原告基準利率調整而
      調整，並自調整日起，按調整後之年利率計算，自實際撥
      款日起，依年金法，按月攤還本息，第一次繳款日為95年
      4 月7 日，借款到期或視為全部到期時未立即償還時，按
      約定利率計付遲延利息，逾期償還本金、利息或本息時，
      按借款總餘額，自應償付日起，逾期在6 個月以內部分照
      約定利率10% ，逾期超過6 個月部分照約定利率20% 加付
      違約金；詎料被告樹泰公司，借得上開款項後，即未依約
      履行，依授信約定書第5 條約定，本債務視同全部到期，
      應即清償1,500,000 元整，及如附表一編號1 所示之利息
      、違約金予原告，迭經催討，均置之不理，茲被告己○○
      、乙○○、甲○○既為連帶保證人，依約應負連帶清償之
      責。
（二）主債務人即被告樹泰公司於94年1 月31日、94年2 月14日
      邀同被告己○○、乙○○、甲○○為連帶保證人，向原告
      分別簽訂借款額度為3,500,000 元之週轉金貸款契約。被
      告樹泰公司根據上開週轉金貸款契約第2 條約定，逕由被
      告出具借據，分別於95年1 月13日借款260,000 元整、95
      年1 月18日借款410,000 元整、95年2 月27日借款280,00
      0 萬元整、95年3 月17日借款130,000 元整、95年3 月29
      日借款350,000 元整等5 筆款項，上述借款均分別於95年
      4 月10日、95年4 月30日、95年6 月5 日、95年6 月25日
      、95年7 月9 日到期，被告樹泰公司未能依約償還，至起
      訴求償時尚有1,537,650 元整，及如附表一編號2 至編號
      6 所示之利息、違約金未獲清償，迭經催討，均置之不理
      ，茲被告己○○、乙○○、甲○○既為連帶保證人，依約
      應負連帶清償之責。
（三）被告樹泰公司為清償附表一編號2 至6 所示金額，背書轉
      讓如附表二編號1 至編號5 所示之支票5 張予原告，金額
      共計1,537,650 元整，經原告提示退票在案，爰依票據法
      96條第1 項之規定，對退票發票人之被告松豪營造股份有
      限公司（以下簡稱「松豪公司」）、統佑公司、柏慶達股
      份有限公司（以下簡稱「柏慶達公司」）等連帶求償票款
      本息，並請依職權就此部分宣告假執行。
（四）為此，爰依消費借貸、連帶保證及票據之法律關係，請求
      判決如主文欄第1 至6 項所示，並聲明主文欄第1 、2 項
      所示請求金額，願供擔保，請准宣告假執行；主文第3 至
      5 項請求金額請依職權宣告假執行。
四、被告均未於言詞辯論期日到場，亦未提出書狀作何聲明或陳
    述。
五、得心證之理由：
（一）原告主張之事實，業據提出授信約定書4 紙、借據6 件、
      連線作業通用查詢單1 紙、週轉金貸款契約2 件、支票暨
      退票理由單各5 紙、查詢單2 紙、放款利率歷史資料表1
      紙為證（本院卷9 至26、74至76頁），核與所述相符，被
      告均未到庭爭執，亦未提出任何書狀以供本院參酌，是綜
      上情節，自堪信原告之主張為真實。
（二）按借用人應於約定期限內，返還與所借用物種類、品質、
      數量相同之物；而稱保證者，謂當事人約定，一方於他方
      之債務人不履行債務時，由其代負履行責任之契約；又保
      證債務，除契約另有訂定外，包含主債務之利息、違約金
      、損害賠償及其他從屬於主債務之負擔；另連帶債務之債
      權人，得對債務人中之一人或數人或其全體同時或先後請
      求全部或一部之給付，民法第478 條、第739 條、第740
      條、第273 條第1 項分別定有明文。原告主張被告樹泰公
      司向伊借款，屆期未能清償，被告己○○、乙○○、甲○○為其連帶保證人已如前述。從而，原告依據消費借貸及
      連帶保證之法律關係請求上開被告樹泰公司、己○○、乙○○、甲○○連帶給付借款2,437,902 元，及如附表一編
      號1 至6 所示之利息暨違約金，為有理由。
（三）次按在票據上簽名者，依票上所載文義負責，二人以上共
      同簽名時，應連帶負責；發票人應照支票文義擔保支票之
      支付，執票人向支票債務人行使追索權時，得請求自為付
      款提示日起之利息，如無約定利率者，依年利六釐計算。
      票據法第5 條、第126 條、第133 條分別定有明文。又匯
      票到期不獲付款時，執票人於行使或保全匯票上權利之行
      為後，對於背書人、發票人及匯票上其他債務人得行使追
      索權；發票人、承兌人、背書人及其他票據債務人，對於
      執票人連帶負責。執票人得不依負擔債務之先後，對於前
      項債務人之一人或數人或全體行使追索權。此參諸票據法
      第85條第1 項、第96條第1 項、第2 項之規定即明，上開
      規定依票據法第144 條之規定，於支票亦準用之。被告松
      豪公司、統佑公司、柏慶達公司分別為上開支票之發票人
      ，被告樹泰公司為背書人亦如前述，是被告依票據關係請
      求被告松豪公司、統佑公司、柏慶達公司、樹泰公司分別
      連帶給付如主文第3 項至第5 項所示之金額及各自支票提
      示日起算之按年利6 釐計算之法定利息亦有理由。
（四）從而，原告依消費借貸、連帶保證之法律關係，請求被告
      樹泰公司、己○○、乙○○、甲○○連帶給付2,437,902
      元，及如附表一編號1 至6 所示之利息暨違約金；及依票
      據法律關係請求被告松豪公司、統佑公司、柏慶達公司、
      樹泰公司分別連帶給付如主文第3 項至第5 項所示之金額
      及各自支票提示日起算之按年利6 釐計算之法定利息；並
      敘明就主文欄第3 至4 項被告所命給付部分分別與主文欄
      第2 項之被告間，為不真正連帶債務關係，故主文第2 至
      5 項之被告履行本判決所命給付義務時，其餘被告就其清
      償範圍內，免除給付義務。惟主文第2 至5 項之被告清償
      之金額已達主文第2 項所示之債務金額時，其餘被告免除
      其給付義務。為有理由，均應予准許。
六、原告就主文第1 、2 項請求，陳明願供擔保，請准宣告假執
    行，核無不合，爰酌定相當擔保金額宣告之。主文第3 至5
    項為原告本於票據有所請求而涉訟，惟按民事訴訟法第389
    條第1 項第3 款規定，須適用簡易程序為被告敗訴之判決，
    法院始應依職權宣告假執行，此由其立法理由揭示「命清償
    票據上債務之訴訟，如適用通常訴訟程序，除符合本條第1
    項第5 款之規定者外，因其案情較為複雜，性質上不適於由
    法院逕依職權宣告假執行」即明，本件非適用簡易程序，本
    院自不得依職權宣告假執行，是原告聲請本院依職權宣告假
    執行，不應准許。
七、訴訟費用負擔之依據：民事訴訟法第78條、第85條第1 項但
    書、第85條第2 項。
中    華    民    國    95    年    9     月    27    日
                  民事第二庭    法  官  徐福晉
以上正本係照原本作成
如對本判決上訴，須於判決送達後20日內向本院提出上訴狀
中    華    民    國    95    年    9     月    27    日
                            書記官  劉怡欣


司法院資訊處製作；財團法人民間司法改革基金會備份。
